臺灣臺北地方法院民事裁定　　　　　　　　100年度破字第3號
聲　請　人　黃鳳雲（即萬上股份有限公司之清算人）
相　對　人　萬上股份有限公司
上列當事人間聲請破產宣告事件，本院裁定如下：
    主  文
聲請駁回。
聲請程序費用由聲請人負擔。
    理  由
一、本聲請意旨略以：聲請人為址設臺北市○○區○○路15之2
    號之萬上股份有限公司（下稱萬上公司）之清算人，於民國
    99年11月26日聲報就任，因該公司經營電表業務，該電表經
    海關核定為稅則第9030節，未經變更稅則，因電表稅則號別
    歸列不同，涉及產地別限制虛報產生沒入貨物並罰鍰，至95
    年2月之後，才就聲請人94年貨物認定稅則為第9028節，基
    隆關稅局追溯既往2年22件，對萬上公司罰鍰123,355,502元
    。雖經萬上公司詢行政救濟程序，然均遭駁回，核課確定，
    其中第1案罰鍰7,013,116元，有萬上公司提供擔保品，於行
    政訴訟敗訴後充為罰鍰，其餘列於資產負債表之應付稅捐即
    有115,658,904元，萬上公司資本額僅為20,000,000元，無
    力繳納巨額罰鍰，造成經營困難，99年度決算又虧損154,66
    5元，且尚積欠明模股份有限公司1,524,705元、和照股份有
    限公司1,384,509元，而公司已無重整可能，惟該公司所有
    資產僅有55,974元，此外已無可供償還之財產，確已無清償
    能力，因該公司財產不足清償其債務，應即聲請宣告破產，
    為此依公司法第334條準用第89條規定聲請宣告萬上公司破
    產等語，並提出萬上公司財產狀況說明書、資產負債表、債
    權人與債務人清冊、財產目錄等件為證。
二、按破產宣告後，如破產財團之財產不敷清償財團費用及財團
    債務時，法院因破產管理人之聲請，應以裁定宣告破產終止
    ，破產法第148條規定甚明，依上開法條規定意旨，如破產
    宣告後，破產財團之財產即已不敷清償最基本之財團費用及
    財團債務，則其他破產債權更無法受償，破產程序之進行已
    無必要，故法院應依聲請宣告破產終止。而依破產法第63條
    第2項規定，破產固係對於債務人不能清償債務者宣告之，
    但法院就破產之聲請得依職權為必要之調查，若債務人確係
    毫無財產，則破產財團即不能構成，至若破產財團雖勉可組
    成，然其破產財團之財產尚不足清償破產程序之費用，更遑
    論清償破產債權，參酌前開條文規定之意旨，即無進行破產
    程序之必要，而應駁回其聲請。復按破產宣告之目的，在使
    全體債權人獲得公平滿足，其實質要件除須債務人不能清償
    債務外，尚須有多數債權人之存在為前提，如債權人僅有一
    人，既與第三人無涉，自無聲請破產之必要（最高法院65年
    台抗字第325號判例參照）。又稅捐之徵收，優先於普通債
    權，土地增值稅、地價稅、房屋稅之徵收，優先於一切債權
    及抵押權，稅捐稽徵法第6條第1項、第2項亦有明文，故破
    產宣告前之稅捐，屬應優先受償之破產債權。如構成破產財
    團之債務人財產，已明顯不足清償所欠應優先清償之稅捐，
    且除該稅捐債權外，同一優先順位又別無他債權人者，應認
    無多數債權人存在，自無聲請破產之必要。否則，債務人之
    資產已不足清償上開稅捐，其他債權人更無受償之可能，倘
    予宣告破產，反而因須優先支付破產財團之管理、分配所生
    之費用及破產管理人之報酬等財團費用，使破產財團之財產
    更形減少，徒然增加破產程序之勞費，減少優先債權人即稅
    捐機關之分配而已，對於其他債權人亦無任何助益，與破產
    制度之本旨不合，參照司法院25年院字第1505號解釋意旨及
    破產法第148條規定，應認此情形下宣告破產已無實益（最
    高法院96年度台抗字第681號、97年度台抗字第217號、97
    年度台抗字第612號、97年度台抗字第665號、98年度台抗字
    第318號裁定參照）。
三、經查：債務人萬上公司之債權人，僅財政部台北市國稅局中
    北稽徵所核發執行命令之營業稅即有104,778,722元之情，
    有聲請人所提之法務部行政執行署台北行政執行處執行命令
    在卷可憑，且基隆關稅局罰鍰債權共新臺幣（下同）115,65
    8,904元，亦有基隆關稅局95年第00000000號處分書、財政
    部基隆關稅局保管品（94）桃進押字第1號收據及萬上公司
    99年11月26日資產負債表附卷為憑。又債務人萬上公司現資
    產僅55,974元之事實，亦有聲請人所提萬上公司99年11月26
    日之資產負債表在卷可證。故債務人萬上公司之債權人僅財
    政部臺北市國稅局一人，即有債權104,778,722元，而資產
    為50,359元，而構成破產財團基本之破產程序費用顯已不足
    。因此，聲請人之資產總額顯無從構成破產財團之財產，且
    根本不敷清償最基本之財團費用及財團債務，更顯然已不足
    清償前開稅捐債權，倘宣告破產，僅徒增加因進行破產程序
    所生之財團費用而已，對於稅捐機關之債權之清償，毫無助
    益，依上開說明，難認有宣告破產之實益，本件聲請人之聲
    請為無理由，應予駁回。
三、爰依破產法第5條、民事訴訟法第95條、第78條，裁定如主
    文。
中    華    民    國   100    年    2     月    1     日
                  民事第五庭    法  官  歐陽漢菁
以上正本係照原本作成
如對本裁定抗告須於裁定送達後10日內向本院提出抗告狀，並繳
納抗告費新臺幣1,000元
中    華    民    國   100    年    2     月    1     日
                                書記官  吳貞瑩